臺灣臺北地方法院民事判決　　　　　　　100年度訴字第743號
原　　　告　李佳臨
被　　　告　蘇嘉豪
　　　　　　范峰松
　　　　　　張博棻
　　　　　　王廷耀
上列當事人間因被告偽造文書等案件，經原告提起刑事附帶民事
訴訟，請求侵權行為損害賠償事件，經本院刑事庭裁定移送前來
，本院於民國100年5月26日言詞辯論終結，判決如下：
    主  文
被告應連帶給付原告新臺幣壹佰零伍萬元，及自民國99年4月23
日起至清償日止，按年息百分之五計算之利息。
訴訟費用由被告連帶負擔。
本判決第一項於原告以新臺幣拾伍萬元供擔保後，得假執行。
    事實及理由
壹、程序方面
一、按訴之變更或追加，非經他造同意，不得為之，但擴張或減
    縮應受判決事項之聲明者，不在此限，民事訴訟法第255條
    第1項第3款定有明文。查原告起訴時，原係請求被告給付新
    臺幣90（下同）萬元及利息，嗣於99年7月28日具狀變更其
    訴之聲明為（一）請求被告賠償90萬元，及自民國98年12月
    10日起至清償日止，按年利率百分之5計算之利息，（二）
    請求被告賠償精神慰撫金15萬元；於100年2月24日再具狀變
    更訴之聲明為：（一）被告應連帶給付原告105萬元及自98
    年12月11日起至清償日止，按年息百分之5計算之利息，（
    二）願供擔保請准宣告假執行，（三）訴訟費用由被告連帶
    負擔。另在本院100年3月23日準備程序減縮訴之聲明第1項
    利息起算點：自起訴狀繕本送達翌日（即99年4月23日）起
    算，原告上開訴之聲明變更，核屬擴張或減縮應受判決事項
    之聲明，揆諸上開說明，於法即無不合，應予准許。
二、被告蘇嘉豪、張博棻、王廷耀未於言詞辯論期日到場，核無
    民事訴訟法第386條所列各款情形，爰依原告之聲請，由其
    一造辯論而為判決。
貳、實體方面
一、原告方面
（一）原告起訴主張：被告等為詐騙集團成員，被告蘇嘉豪負責
      擔任臺灣地區指揮人員，有時亦至現場擔任監視被害人、
      查看現場情況等工作，被告范峰松擔任監視被害人及查看
      現場狀況之工作，被告張博棻負責駕駛車輛，被告王廷耀
      則為取款車手，原告於98年12月10日接獲大陸地區詐欺集
      團成員之電話，輪流以榮民總醫院、警察、檢察官、法官
      之名義向原告佯稱證件被偽造冒用涉犯洗錢案件，需配合
      辦案，提領款項作為法院保證金云云，要求原告於98年12
      月10日中午12時至臺北市○○區○○路「二二八紀念公園
      」魚池旁，由被告王廷耀到場出示偽造之「張光耀」識別
      證予原告辯識，並交付偽造之臺灣臺北地方法院地檢署政
      務科公文及臺灣臺北地方法院檢察署政務科偵查卷宗封面
      各1張，致原告陷於錯誤，而交付60萬元予被告王廷耀；
      同日下午1時30分，詐騙集團成員再去電原告，佯稱需繳
      滯納金30萬元云云，要求原告於同日下午2時至臺北市○
      ○○路與紹興南路口旁巷子，由被告王廷耀交付偽造之臺
      灣臺北地方法院地檢署政務科公文1張，致原告陷於錯誤
      ，而交付30萬元予被告王廷耀。被告等因偽造文書等案件
      經臺灣臺北地方法院99年度訴字第559號判決、臺灣高等
      法院100年度上訴字第116號判決判處有罪，應負損害賠償
      責任，給付原告遭騙取之損失90萬元及15萬元之精神慰撫
      金等語。爰依民法第184條第1項前段、第185條、第195條
      規定提起本訴。
（二）聲明：
    1.被告應連帶給付原告105萬元，及自起訴狀送達翌日起（
      即99年4月23日）至清償日止，按年息百分之5計算之利息
      。
    2.願供擔保，請准宣告假執行。
二、被告方面
（一）被告蘇嘉豪、張博棻於本院準備程序期日到庭對原告依侵
      權行為法律關係請求賠償無意見，且對原告主張之事實及
      請求金額無意見等語。
（二）被告范峰松於100年4月7日具狀並於100年5月26日言詞辯
      論期日到場陳述：對原告之陳述及訴求，均無意見，請法
      院依法判決等語。
（三）被告王廷耀未於言詞辯論期日到場，亦未以書狀為任何陳
      述。
三、按當事人主張之事實，經他造於準備書狀內或言詞辯論時或
    在受命法官、受託法官前自認者，無庸舉證，民事訴訟法第
    279條第1項定有明文。當事人於訴訟上所為之自認，於辯論
    主義所行之範圍內有拘束法院之效力，法院自應認當事人自
    認之事實為真，以之為裁判之基礎。法院亦不得就他造自認
    之事實調查證據，另為與其自認事實相反之判斷，並應以其
    自認為認定事實及裁判之基礎（最高法院26年上字第805號
    判例要旨、97年台上字第2570號判決要旨參照）。次按當事
    人對於他造主張之事實，於言詞辯論時不爭執者，視同自認
    ；當事人對於他造主張之事實，已於相當時期受合法之通知
    ，而於言詞辯論期日不到場，亦未提出準備書狀爭執者，準
    用第1項之規定，民事訴訟法第280條第1項前段、第3項定有
    明文。經查，被告等與詐欺集團共同持偽造服務證及偽造公
    文書向原告詐取財物之事實，業經本院刑事庭99年訴字第
    559號、高等法院100年上訴字第116號刑事案件為有罪判決
    ，有上開判決附於本院卷可參，且原告主張之事實，復經被
    告蘇嘉豪、范峰松、張博棻於本院審理中自認，而被告王廷
    耀已於相當時期受合法之通知，而於言詞辯論期日不到場，
    亦未提出書狀爭執，依民事訴訟法第280條第3項準用同條第
    1 項之規定，視同被告已對原告主張之事實自認，堪認原告
    之主張為真正。
四、次按因故意或過失，不法侵害他人之權利者，負損害賠償責
    任。數人共同不法侵害他人之權利者，連帶負損害賠償責任
    ；不能知其中孰為加害人者，亦同。造意人及幫助人，視為
    共同行為人，民法第184條第1項前段、第185條分別定有明
    文。是侵權行為損害賠償之債，乃以故意或過失不法侵害他
    人之權利為要件，且須損害之發生及有責任原因之事實二者
    間，有相當因果關係，最高法院17年上字第35號判例、48年
    台上字第481號判例可資參照。原告主張其因被告等與詐欺
    集團上開共同偽造公文書及詐欺取財之行為，原告確於上開
    時地交付共計90萬元之現金予被告王廷耀之事實，業經刑事
    判決認定如上，已如前述。是以，被告等自屬已故意不法侵
    害原告之權利，致原告受有90萬元之損害，且被告等之侵害
    行為與原告之損害結果間，亦有相當因果關係，是原告自得
    請求被告負侵權行為損害賠償責任。是以原告請求被告連帶
    賠償財產權損害90萬元，即屬有據，應予准許。
五、又不法侵害他人之身體、健康、名譽、自由、信用、隱私、
    貞操，或不法侵害其他人格法益而情節重大者，被害人雖非
    財產上之損害，亦得請求賠償相當之金額；其名譽被侵害者
    ，並得請求回復名譽之適當處分，民法第195條第1項亦有明
    文。又不法侵害他人之人格權，被害人受有非財產上損害，
    請求加害人賠償相當金額之慰撫金時，法院對於慰撫金之量
    定，應斟酌實際加害情形、所造成之影響、被害人痛苦之程
    度、兩造之身分地位經濟情形及其他各種狀況，以核定相當
    之數額（最高法院47年台上字第1221號、51年台上字第223
    號判例參照）。本件原告主張因被告等之詐欺行為造成身體
    健康受損，常常會害怕，因此常去醫院求診等語，查被告等
    佯為國家司法機關公務員對原告詐財，並偽稱原告涉有洗錢
    罪嫌云云，其等之詐欺行為對於不熟知國家司法流程之原告
    而言，突遇此事，確實於心理上造成莫大壓力及恐懼，事後
    知悉遭人詐欺且受損金額高達90萬元，精神上必感受莫大之
    痛苦，精神健康應有受損，是原告請求被告賠償非財產上之
    損害，自屬有據。本院審酌原告現為家管，已高齡71歲，無
    謀生能力，而被告等人雖均稱經濟能力有限，惟皆為青壯之
    年，有相當之工作能力，且本件被告等人之侵害行為情節非
    輕，造成原告之痛苦甚鉅等情，認原告請求被告連帶給付精
    神慰撫金15萬元，為有理由，應予准許。
六、綜上所述，原告依侵權行為法律關係，請求被告連帶給付
    105萬元，及自99年4月23日起至清償日止，按年息百分之5
    計算之利息，為有理由，應予准許。
七、本件原告陳明願供擔保，以代釋明，聲請宣告假執行，核與
    規定相符，爰酌定相當擔保金額，予以准許。
八、據上論結，本件原告之訴，為有理由，依民事訴訟法第385
    條第1項、第78條、第85條第2項、第390條第2項，判決如主
    文。
中    華    民    國   100    年    6     月    17    日
                  民事第七庭審判長  法  官     陶亞琴
                                    法  官     蘇嘉豐
                                    法  官     楊蕙芬
以上正本係照原本作成。
如對本判決上訴，須於判決送達後20日內向本院提出上訴狀。如
委任律師提起上訴者，應一併繳納上訴審裁判費。
中    華    民    國   100    年    6     月    17    日
                                    書記官     李婉菱